【裁判字號】    92,訴,71
【裁判日期】    920319
【裁判案由】    毒品危害防制條例等
【裁判全文】
臺灣嘉義地方法院刑事判決                            九十二年度訴字第七一號
    公  訴  人  臺灣嘉義地方法院檢察署檢察官
    被      告  甲○○  男  二.
右列被告因違反毒品危害防制條例等案件，經檢察官提起公訴（九十一年度毒偵字第
九七一號），本院判決如左：
    主  文
甲○○連續施用第一級毒品，累犯，處有期徒刑捌月。扣案之第一級毒品海洛因壹包
（量微無法秤重）、分裝袋伍拾貳個、美娜水陸支、吸管陸支、橡皮筋壹條、酒精棉
花壹個及注射劑貳瓶均沒收銷燬之。前開海洛因之外包裝袋壹個（淨重零點肆肆公克
）沒收；又施用第二級毒品，累犯，處有期徒刑肆月。扣案之第二級毒品安非他命壹
包（量微無法秤重）、吸食器壹組均沒收銷燬之。前開安非他命之外包裝袋壹個（淨
重零點貳壹公克）沒收；又共同變造特種文書，足以生損害於他人，累犯，處有期徒
刑肆月。扣案變造之蕭文智國民身分證上「甲○○」照片壹張、變造之蕭文智汽車駕
駛執照上「甲○○」照片壹張均沒收。應執行有期徒刑壹年貳月，扣案之第一級毒品
海洛因壹包（量微無法秤重）、第二級毒品安非他命壹包（量微無法秤重）、分裝袋
伍拾貳個、美娜水陸支、吸管陸支、橡皮筋壹條、酒精棉花壹個、注射劑貳瓶及吸食
器壹組均沒收銷燬之。前開海洛因之外包裝袋壹個（淨重零點肆肆公克）、前開安非
他命之外包裝袋壹個（淨重零點貳壹公克）、變造之蕭文智國民身分證上「甲○○」
照片及變造之蕭文智汽車駕駛執照上「甲○○」照片壹張均沒收。
    事  實
一、甲○○前於民國八十七年間因違反麻醉品管理條例案件，經本院判處有期徒刑五
    月確定，於八十七年五月一日易科罰金執行完畢，復因施用毒品案件，經本院裁
    定送觀察、勒戒後，認有繼續施用之傾向，由本院裁定令入戒治處所施以強制戒
    治一年，戒治期間以認無繼續戒治之必要，裁定停止戒治，所餘戒治期間付保護
    管束，保護管束期滿未經撤銷，視為強制戒治期滿，由臺灣嘉義地方法院檢察署
    檢察官於八十九年五月二十二日，以八十九年度戒毒偵字第六十七號為不起訴之
    處分確定。詎其仍不知悔改，復基於施用第一級毒品海洛因之概括犯意，自九十
    一年六月間起至同年十月三十日上午八時許，連續在嘉義市○區○○○街一六五
    號工廠內施用第一級毒品海洛因多次；復另行起意，於九十一年十月二十九日某
    時，在上開工廠內施用第二級毒品安非他命一次。嗣其因另涉犯施用毒品案件遭
    通緝，為掩飾身分，復意圖為自己不法之所有，於九十一年九月底某日，在嘉義
    縣民雄鄉立全新村三０六號住處，竊取其弟蕭文智所有之國民身分證及汽車駕駛
    執照各一枚（竊盜罪部分未據告訴），得手後於同年十月初某日，在嘉義市○○
    路督教醫院前旁，將其竊取之國民身分證、汽車駕駛執照交付予綽號「阿華」姓
    名年籍不詳之成年男子，復與該男子基於共同變造特種文書之犯意聯絡，以新台
    幣八千元之代價委託該綽號「阿華」男子換貼甲○○本人之照片而變造前揭國民
    身分證及汽車駕駛執照，以備其冒名使用，足以生損害於蕭文智。嗣於九十一年
    十月三十日十三時許，在嘉義市○區○○○街一六五號前為警當場緝獲，並在該
    址二樓房間內查扣其所有之含有第一級毒品海洛因成份殘留（量微無法秤重，包
    裝重零點四四公克）及含有第二級毒品安非他命成份殘留（量微無法秤重，包裝
    重零點二一公克）之包裝袋各一個、分裝袋五十二個、美娜水六支、吸管六支、
    橡皮筋一條、酒精棉花一個、注射劑二瓶及吸食器一組等吸毒工具及變造之蕭文
    智國民身分證一枚、汽車駕駛執照一枚。
二、案經嘉義市警察局第二分局報告臺灣嘉義地方法院檢察署檢察官偵查起訴。
    理  由
一、訊據被告甲○○坦承右揭施用第一級毒品海洛因、第二級毒品安非他命及委託綽
    號「阿華」男子變造國民身分證正本及汽車駕駛執照等情不諱，核與證人蕭文智
    於警訊時證稱屬實，並有前揭施用毒品之分裝袋及吸食器等器具扣案及法務部調
    查局檢驗通知書一紙、嘉義市衛生局檢驗涉嫌毒品及管制藥品之尿液檢驗單一紙
    、變造之身分證、汽車駕駛執照影本各一紙、上開查獲物品照片八幀附卷可稽；
    又依一般人體吸用毒品海洛因或安非他命後，通常於吸用後二至三日內，經採集
    其尿液送檢驗結果，仍呈嗎啡或甲基安非他命陽性反應，依此被告確於九十一年
    十月三十日上午八時及同年月二十九日某時，分別有施用海洛因及安非他命之行
    為，是被告自白與事實相符。查被告前因施用毒品案件，經本院裁定送觀察、勒
    戒後，認有繼續施用之傾向，由本院裁定令入戒治處所施以強制戒治一年，戒治
期間以認無繼續戒治之必要，裁定停止戒治，所餘戒治期間付保護管束，保護管
    束期滿未經撤銷，視為強制戒治期滿，由臺灣嘉義地方法院檢察署檢察官於八十
    九年五月二十二日，以八十九年度戒毒偵字第六十七號為不起訴之處分確定，有
    臺灣嘉義地方法院檢察署刑案資料查註紀錄表與上開不起訴處分書在卷可參，被
    告確於五年內再犯毒品危害防制條例第十條第一項、第二項之罪，本件事證明確
    ，被告犯行均堪認定。
二、核被告所為，係犯毒品危害防制條例第十條第一項之施用第一級毒品罪、同條第
    二項之施用第二級毒品罪及刑法第二百十二條之變造特種文書罪。被告與綽號「
    阿華」之男子間就上揭變造特種文書犯行，有犯意聯絡及行為分擔，為共同正犯
    。被告先後多次施用第一級毒品之行為，其時間緊接，犯罪構成要件相同，顯係
    基於概括犯意反覆為之，依刑法第五十六條之連續犯規定，以一罪論。被告以上
    所犯三罪間，其犯意各別，罪名不同，應予分論併罰。被告前於八十七年間因違
    反麻醉品管理條例案件，經本院判處有期徒刑五月確定，於八十七年五月一日易
    科罰金執行完畢，此有臺灣高等法院被告全國前案紀錄表在卷可按，其前受有期
    徒刑執行完畢，於五年以內再犯本件最重本刑為有期徒刑以上之罪，為累犯，應
    依刑法第四十七條之規定加重其刑。爰審酌被告前曾施用毒品，經強制戒治期滿
    ，獲邀寬典予不起訴處分後，仍未思悔改，缺乏禁絕毒害決心、其變造國民身份
    證、駕照對於國家戶政、監理業務管理、信用秩序及犯罪偵查、追訴所生危害甚
    巨、惟其施用毒品係戕害自身健康，尚未危害他人、所變造之特種文書數量僅二
    張、動機乃為逃避警方追緝、未及使用即被查獲及其犯罪後坦承犯行之態度等一
    切情狀，各量處如主文所示之刑，並定其應執行之刑，以資懲儆。扣案之第一級
    毒品海洛因及第二級毒品安非他命各一包，經送鑑定之結果確實分別為第一級毒
    品海洛因（量微無法秤重）及第二級毒品安非他命（量微無法秤重），此有法務
    部調查局九十一年十二月十一日鑑定通知書一份在卷可憑，海洛因及安非他命毒
    品各一包（均量微無法秤重），係查獲之毒品，又扣案之分裝袋五十二個、美娜
    水六支、吸管六支、橡皮筋一條、酒精棉花一個、注射劑二瓶及吸食器一組，係
    被告所有專供施用毒品之器具之情，業據被告自承在卷，上開二項扣案物分別係
    查獲之毒品及專供施用毒品之器具，應依毒品危害防制條例第十八條第一項之規
    定，沒收銷燬之。至前開海洛因外包裝一個（淨重零點四四公克）、安非他命外
    包裝一個（淨重零點二一公克），皆非毒品本身，惟既用以包裝毒品，且為被告
    所有，均應依刑法第三十八條第一項第二款規定宣告沒收。另扣案之變照蕭文智
    國民身分證及汽車駕駛執照上所貼之被告照片各一張，為被告所有，供其變造特
    種文書所用之物，已如前述，爰依刑法第三十八條第一項第二款之規定，宣告沒
    收。
據上論斷，應依刑事訴訟法第二百九十九條第一項前段，毒品危害防制條例第十條第
一項、第二項、第十八條第一項，刑法第十一條、第二十八條、第五十六條、第五十
一條第五款、第四十七條、第三十八條第一項第二款，罰金罰鍰提高標準條例第一條
前段，判決如主文。
本案經檢察官郭志明到庭執行職務
中    華    民    國      九十二      年    三        月      十九      日
                          臺灣嘉義地方法院刑事第一庭
                              審判長法  官  夏  金  郎
                                    法  官  盧  鳳  田
                                    法  官  陳  俞  婷
右正本證明與原本無異。
如不服本判決，應於判決送達後十日內向本院提出上訴狀( 應附繕本 )。
中    華    民    國      九十二      年    三        月      十九      日
                                    書記官  李  彩  娥
附錄法條
毒品危害防制條例第十條
施用第一級毒品者，處六月以上五年以下有期徒刑。
施用第二級毒品者，處三年以下有期徒刑。
中華民國刑法第二百一十二條
 (偽造變造特種文書罪)
偽造、變造護照、旅券、免許證、特許證及關於品行、能力服務或其他相
類之證書、介紹書，足以生損害於公眾或他人者，處一年以下有期徒刑、
拘役或三百元以下罰金。


司法院資訊處製作；財團法人民間司法改革基金會備份。
